【裁判字號】    95,上訴,43
【裁判日期】    950517
【裁判案由】    違反毒品危害防制條例
【裁判全文】
臺灣高等法院花蓮分院刑事判決          95年度上訴字第43號
上  訴  人  臺灣花蓮地方法院檢察署
上  訴  人
即  被  告  丙○○
選任辯護人  簡燦賢律師
被      告  甲○○
                    (另案於臺灣花蓮監獄執行中）
指定辯護人  阮慶文律師
被      告  乙○○
                    (另案於臺灣花蓮監獄執行中）
指定辯護人  余道明律師
被      告  丁○○
指定辯護人  簡燦賢律師
上列上訴人因被告等人違反毒品危害防制條例案件，不服臺灣花
蓮地方法院94年度訴字第90號中華民國95年1月12日第一審判決
（起訴案號：臺灣花蓮地方法院檢察署93年度核退字第112號、
93年度偵字第831、1804、1945號），提起上訴，本院判決如下
：
    主  文
上訴駁回。
    事  實
一、丙○○與傅國強（台灣花蓮地方法院通緝中）基於共同之犯
    意聯絡，本於意圖販賣第一級毒品海洛因（下稱海洛因）營
    利之概括犯意，由傅國強負責提供毒品，丙○○則負責交付
    毒品及收款，連續於民國93年1月1日上午11時許及同年1 月
    3日上午5時許，均先由傅國強以電話與曹光龍談好出售海洛
    因之價格、交易地點後，再由丙○○至花蓮縣玉里鎮新高旅
    社，各交付海洛因一包給曹光龍，並均收取新台幣（下同）
    一千元。
二、案經花蓮縣警察局玉里分局報告台灣花蓮地方法院檢察署檢
    察官偵查起訴。
    理  由
甲、被告丙○○即有罪部分：
一、認定犯罪事實所憑之證據及理由
（一）上揭事實業據證人曹光龍證述明確（見原審卷卷二94年12
      月29日筆錄）。
（二）此外，復有電話監聽譯文1份在卷可參（見玉警刑字第
      0933000622 號卷40頁）。
二、對於被告及其選任辯護人辯解本院之判斷
（一）被告丙○○及其選任辯護人辯解要旨
      被告丙○○辯稱：其看到是傅國強交付2、3次用衛生紙包
      的東西給曹光龍，其並未拿毒品給曹光龍云云。
（二）不採之理由
    １被告之辯解與證人曹光龍之證述不符，顯係卸責之詞，不
      足採信。
    ２按毒品買賣，係屬嚴重違法行為，非可公然為之，故其交
      易價格因買賣雙方關係之深淺、買賣之數量、貨源是否充
      裕、查緝是否嚴緊及其取得成本之高低等因素而有不同，
      非可一概而論，而販賣之刑度甚重，係眾所週知之事實，
      依一般經驗法則，販賣毒品者鋌而走險，茍非意在營利，
      所為何來，被告丙○○、傅國強倘非有利可圖，絕無平白
      甘冒被嚴查重罰高度風險之理，從而，其營利之意圖亦堪
      認定。
    ３綜上所述，本件事證已臻明確，被告丙○○犯行堪以認定
      ，應予依法論科。
三、論罪科刑之理由
（一）查海洛因為毒品危害防制條例第2條第2項第1款所規定之
      第1級毒品。核被告丙○○所為，係犯毒品危害防制條例
      第4條第1項之販賣第一級毒品罪（起訴書雖記載為販賣第
      二級毒品罪，但業經蒞庭檢察官當庭更正）。被告丙○○
      與傅國強間，有犯意聯絡與行為分擔，為共同正犯。被告
      丙○○販賣前後持有海洛因之低度行為，應為販賣之高度
      行為所吸收，不另論罪。被告丙○○二次販賣海洛因之犯
      行，時間緊接，所犯罪名相同，顯係出於概括犯意反覆為
      之，為連續犯，應依刑法第56條之規定以一罪論，並就法
      定本刑為併科罰金部分加重其刑（就法定刑為無期徒刑、
      死刑部分不得加重）。
（二）按犯罪之情狀可憫恕者，得酌量減輕其刑，刑法第59條定
      有明文。經查，被告丙○○前開販賣第一級毒品罪之法定
      刑為最輕本刑無期徒刑以上之罪，然被告丙○○販賣海洛
      因之次數僅為二次，所得亦僅有二千元，故本院認對被告
      丙○○以上開法定最低度之刑，猶嫌過重，在客觀上足以
      引起一般同情，足可憫恕，爰依刑法第59條之規定，減輕
      其刑。
（三）原審依上開事證，適用前述法律，並審被告丙○○犯罪之
      動機、手段、販賣毒品之次數、所得利益，暨犯後態度等
      一切情狀，量處被告丙○○有期徒刑七年六月；另以被告
      丙○○販賣海洛因之所得共計二千元，應依毒品危害防制
      條例第19條第1項之規定沒收，如全部或一部不能沒收時
      ，以其財產抵償之。經核認事用法均無不合，量刑亦屬妥
      當，被告丙○○上訴否認犯罪，為無理由，應予駁回。
四、公訴意旨另以：被告丙○○自92年12月31日起至93年1月6日
    止，連續在花蓮縣玉里鎮等處，與傅國強共同販賣海洛因予
    他人云云（起訴書雖記載係販賣第二級毒品安非他命，但業
    經蒞庭檢察官當庭更正為販賣海洛因，已如前述）。然檢察
    官並未具體指明被告丙○○販賣毒品之對象。被告丙○○雖
    於偵查中供稱：傅國強有拿一用衛生紙包的東西叫其幫他拿
    給別人，其知道裡面可能是違法的東西，應該是安非他命云
    云；但其並未供稱有交付海洛因予他人。而證人徐洪儀、詹
    政勳之警詢筆錄，亦均未言及渠等向傅國強購買之毒品係由
    被告丙○○送來。證人詹政勳於原審審理時復證稱：其向傅
    國強買海洛因，有達成交易者有4、5次，傅國強曾叫小弟拿
    毒品給其，但並非被告丙○○。證人徐洪儀亦證稱：伊有向
    傅國強買安非他命，但伊安非他命之來源與丙○○無關，丙○○並未幫傅國強送安非他命給伊等語。而依被告丙○○與
    傅國強之電話監聽譯文（除販賣給曹光龍部分外），其內容
    僅顯示：傅國強有請丙○○開車載傅國強，惟仍難據此認定
    被告丙○○即係載傅國強去販賣海洛因。此外，復查無其他
    積極事證足以認定被告丙○○有除上開販賣海洛因予曹光龍
    外，尚有販賣海洛因予他人之犯行，原應就此部分為無罪之
    諭知，但因檢察官認此部分與上開有罪判決之販賣海洛因犯
    行間，具有連續犯之裁判上一罪關係，自不另為無罪之諭知
    ，併予敘明。
乙、被告甲○○、乙○○、丁○○即無罪部分：
一、公訴要旨：
（一）起訴事實：
    １被告甲○○與傅國強基於販賣安非他命牟利之共同犯意，
      自92年12月31日起至同年1 月14日止，連續在花蓮縣玉里
      鎮○○路151 號耐斯卡拉OK店等處，相互調集安非他命，
      多次販售予劉國材等及不特定之人施用。
    ２被告乙○○與傅國強基於販賣海洛因、安非他命牟利之共
      同概括犯意，自93年1月1日起至同年1月7日止，連續在花
      蓮縣玉里鎮、台東縣關山親水公園等處，多次販售予不特
      定之人施用。
    ３被告丁○○與傅國強基於販賣海洛因、安非他命牟利之共
      同概括犯意，自93年1月1日起至同年1月14日止，連續在
      花蓮縣玉里鎮等處，多次販售予不特定之人施用。
（二）起訴法條：
      因認被告甲○○涉犯毒品危害防制條例第4條第2項販賣第
      二級毒品罪嫌、被告乙○○及丁○○均涉犯毒品危害防制
      條例第4條第1項、第2項販賣第一、二級毒品罪嫌云云。
（三）起訴證據：
    １證人徐洪儀、曹光龍、詹政勳於警詢之指證。
    ２徐洪儀、曹光龍尿液送驗之花蓮縣衛生局煙毒尿液檢驗報
      告。
    ３電話監聽譯文。
    ４被告傅國強之0000000000行動電話之短訊資料。
二、本院之判斷
（一）按犯罪事實應依證據認定之，無證據不得認定其犯罪事實
      ，刑事訴訟法第一百五十四條第二項定有明文。又事實之
      認定，應憑證據，如未能發現相當證據，或證據不足以證
      明，自不能以推測或擬制之方法，為裁判基礎（最高法院
      40年台上字第86號判例參照）。再者，認定不利於被告之
      事實，須依積極證據，苟積極證據不足為不利於被告事實
      認定時，即應為有利於被告之認定，更不必有何有利之證
      據（最高法院30年上字第 816號判例參照）；而所謂「積
      極證據足以為不利被告事實之認定」係指據為訴訟上證明
      之全盤證據資料，在客觀上已達於通常一般之人均不致於
      有所懷疑，而得確信被告確曾犯罪之程度，若未達到此一
      程度，而有合理懷疑之存在時，即無從為有罪之認定（最
      高法院76年台上字第4986號判例參照）。
（二）經查：
    １訊據被告甲○○、乙○○、丁○○均堅決否認有販賣毒品
      之犯行，被告甲○○辯稱：當時其只是將地方借給傅國強
      ，並無販賣毒品之行為，亦無與傅國強互調安非他命販賣
      他人等語；被告乙○○辯稱：其僅向傅國強買毒品，並無
      販賣等語；被告丁○○辯稱：其僅與傅國強在一起，只有
      施用毒品，並無販賣等語。
    ２證人詹政勳、徐洪儀、曹光龍於原審審理時均證稱：渠等
      向傅國強購買毒品時，被告丁○○並未幫傅國強送毒品給
      渠等。至詹政勳、徐洪儀、曹光龍之驗尿報告，僅能證明
      渠等有施用毒品，無法證明毒品之來源。
    ３檢察官於原審雖聲請傳喚傅國強、劉國材作證，但傅國強
      、劉國材目前業因本案均遭原審法院通緝中，尚未緝獲，
      自無從傳喚。而被告傅國強於警詢及偵查中均否認有與被
      告甲○○、丁○○、乙○○共同販賣海洛因及安非他命之
      事實。被告劉國材於警詢亦僅供稱：曾向傅國強購買海洛
      因及安非他命；於偵查中則供稱：係用玉石向傅國強換安
      非他命及海洛因等語，均未言及被告甲○○、乙○○、丁○○有與傅國強共同販賣毒品等情。
    ４又觀之卷附電話監聽譯文及傅國強行動電話之短訊資料，
      雖有被告甲○○與傅國強間以「紙」、「硬的」、「半兩
      那錢」為代號之談話內容，但均不能直接證明上開內容即
      為兩人互調毒品以出售他人營利，並確已出售他人營利之
      事實。至被告乙○○雖談及「硬的」、「軟的」、「別人
      要」、「土狗要」等語，丁○○亦言及「這邊要拿一個一
      千塊軟的」、「這裡有人要二個」等語，然被告乙○○、
      丁○○均否認有販賣毒品予他人之犯行，均辯稱：係自己
      施用等語。而依卷內資料，亦均無此部份之查證資料，自
      難僅以上開監聽譯文及短訊資料，遽認被告乙○○、丁○○確有與被告傅國強共同販賣毒品予他人營利之事實。
    ５綜上，依本件全部證據資料，本院尚無從獲得確切而無可
      懷疑之心證認為被告甲○○、乙○○、丁○○確有公訴意
      旨所指之販賣第一、二級毒品之犯行，自屬不能證明被告
      甲○○、乙○○、丁○○犯罪。
三、原審因以不能證明被告甲○○、乙○○、丁○○三人犯罪，
    而為被告甲○○、乙○○、丁○○三人無罪之判決，並無不
    當，檢察官上訴意旨仍執前詞指摘原判決不當，核無理由，
    應予駁回。
丙、適用法條：
    刑事訴訟法第368條。
本案經檢察官林慧到庭執行職務。
中    華    民    國    95    年    5    月    17    日
                        審判長法  官  何方興
                              法  官  王紋瑩
                              法  官  蔡勝雄
以上正本證明與原本無異。
如不服本判決，應於判決送達後十日內向本院提出上訴狀。其未
述理由者，並應於提出上訴狀後十日內向本院補提理由狀 (須
附繕本)。
                              書記官  陳有信
中    華    民    國    95    年    5    月    17    日
附錄    本判決論罪科刑法條：
毒品危害防制條例第4條
製造、運輸、販賣第一級毒品者，處死刑或無期徒刑；處無期徒
刑者，得併科新臺幣1千萬元以下罰金。
製造、運輸、販賣第二級毒品者，處無期徒刑或7年以上有期徒
刑，得併科新臺幣7百萬元以下罰金。
製造、運輸、販賣第三級毒品者，處5年以上有期徒刑，得併科
新臺幣5百萬元以下罰金。
製造、運輸、販賣第四級毒品者，處3年以上10年以下有期徒刑
，得併科新臺幣3百萬元以下罰金。
製造、運輸、販賣專供製造或施用毒品之器具者，處1年以上7
年以下有期徒刑，得併科新臺幣1百萬元以下罰金。
前五項之未遂犯罰之。


司法院資訊處製作；財團法人民間司法改革基金會備份。
